臺灣高等法院刑事判決　　　　　　　100年度侵上訴字第176號
上　訴　人
即　被　告　陳英仲
選任辯護人　邱清銜律師
上列上訴人即被告因妨害性自主案件，不服臺灣桃園地方法院
100年度侵訴字第2號，中華民國100年6月30日第一審判決（起訴
案號：臺灣桃園地方法院檢察署99年度偵字第17636號），提起
上訴，本院判決如下：
    主  文
原判決撤銷。
陳英仲對於女子以強暴之方法，而為猥褻之行為，處有期徒刑陸
月，如易科罰金，以新台幣壹仟元折算壹日。緩刑伍年，緩刑期
間，應持續為精神治療。
    事  實                                                                
一、陳英仲於民國99年6月25日凌晨1時0分許，行經桃園縣中壢
    市○○○路895號「愛莎妮亞檳榔攤」（下稱系爭檳榔攤）
    ，見代號0000-0000號之女子（真實姓名年籍詳卷，下稱A女
    ，陳英仲為本件犯行時業已年滿18歲)，身著透明短裙單獨
    在檳榔攤內，竟基於強制猥褻之犯意，進入檳榔攤店內後不
    斷靠近A女，以身體將A女逼退至牆角後，不顧A女之抗拒，
    伸出右手隔著衣服撫摸A女之胸部，續以右手隔著裙子撫摸A
    女之下體得逞，嗣因A女尖叫並蹲下，陳英仲始罷手，轉身
    欲離開之際，店內員工秦承佑由房間內聽聞A女尖叫後趕來
    制止，並報警處理，始悉上情。
二、案經A女訴由桃園縣政府警察局中壢分局報請臺灣桃園地方
    法院檢察署檢察官偵查起訴。
    理  由
壹、程序即證據能力部分：
    本案所引用之供述及非供述證據，經本院依法踐行調查證據
    程序，檢察官、上訴人即被告陳英仲（下稱被告）均不爭執
    各該證據之證據能力，且亦查無依法應排除其證據能力之情
    形，是後述所引用證據之證據能力均無疑義，先予敘明。
貳、實體部分：
一、上開事實，業據被告於檢察官偵查中、本院審理中坦承不諱
    （見偵卷第29、43-44頁、本院審判筆錄第5頁），核與被害
    人亦告訴人A女於警詢、檢察官偵查中指訴之情節（詳見偵
    卷第14至18、38-40頁）、證人即檳榔攤員工秦承佑於原審
    審理時證述之情節相符（詳見原審侵訴卷第第31-34頁），
    復有被害人A女所繪製之現場圖、現場照片附卷可參（見偵
    卷第19頁），堪認被告上開自白與事實相符。綜上所述，本
    件事證明確，被告強制猥褻犯行堪已認定，應依法論科。
二、核被告本案所為，係犯刑法第224條之強制猥褻罪。查被告
    前確罹患精神病而前往行政院衛生署桃園療養院就醫，此有
    該院99年7月1日開立之診斷證明書在卷可參；而被告本案行
    為時之辨識能力有顯著降低之情形，亦經原審函請長庚醫療
    財團法人林口長庚紀念醫院鑑定被告本案行為時之精神狀況
    ，該院鑑定以：被告於數年前車禍受傷，雖然當時僅顯示輕
    度腦傷，並無發現立即的腦部異常，但由後續之生活適應表
    現及本次心理衡鑑結果，研判被告為腦震盪症候群之病人，
    且主要損傷可能位於包括額葉與前額葉等靠近骨折之部位，
    相關症狀導致其問題解決能力下降，可能使其面臨更多的生
    活困難，而形成一惡性循環，因為病人呈現出的形象為「淡
    漠、無動機」，平日的生活也確實「缺乏主動性」，與犯案
    時「衝動」側寫有所不符，疑有精神病症狀干擾之可能性而
    導致此不一致。被告為「器質性精神病」患者，有精神病徵
    狀，如幻覺、思考抽離且鬆散、幻視等，...被告於犯案當
    時前6個月未有規則服藥，易導致犯案當時精神不穩定狀態
    ，推估被告認知判斷/辨識能力有退化現象，其行為/責任能
    力顯有缺損，且已達精神耗弱（按此係刑法94年2月2日修正
    前用語，現已修正為辨識行為違法或依其辨識而行為之能力
    ，顯著減低者）之程度；此有該院於100年4月6日以（100）
    長庚院法字第0178號函覆之精神鑑定報告書在卷（詳見原審
    侵訴卷第16至18頁）可考。是被告於本案行為時其辨識行為
    違法或依其辨識而行為之能力顯著減低，應依刑法第19條第
    2項之規定減輕之。
三、原審以被告本案事證明確，而予論科，固非無見。惟查，精
    神醫學本係極其專業之科學，本件原審就被告本案行為時之
    精神狀況函請長庚醫療財團法人林口長庚紀念醫院鑑定，惟
    竟於該院鑑定之後，逕以與本案行為時無關之被告於本案偵
    查中、原審審理中之應答，率認被告僅係偶有反應較慢或選
    擇性沈默之情形，尚無法逕認被告所罹患之精神疾病確導致
    其行為時之辨識能力有顯然降低之情形，而未依刑法第19條
    第2項予以減輕，顯有未洽。另查，被告固有以右手隔著裙
    子撫摸A女之下體得逞，此部分固亦與A女於警詢、檢察官偵
    查中指訴相符，然衡諸日常生活之實際，下體乃人之私密部
    位，果非出於自願，應無任令他人撫摸下體達1分鐘之久；
    況參以A女亦自陳其當時嚇到了所以大叫（見偵卷第39頁）
    ，再參以證人秦承佑於原審審理時亦證稱其聽到A女大叫就
    衝出去（見原審侵訴卷第32頁反面）；是足見被告應未撫摸
    A 女下體達1分鐘之久之充裕時間，益見A女於警詢、檢察官
    偵查中此部分之指訴，顯有依一己主觀推測時間久暫之嫌，
    原審就此部分未詳予勾稽，逕依A女於警詢、檢察官偵查中
    之指訴認定被告撫摸A女下體達1分鐘之久，亦有未當。被告
    上訴意旨初則否認撫摸A女下體，以此指摘原判決不當，求
    予撤銷改判，雖無理由，然原判決既有上述可議，即屬無可
    維持，應由本院將原判決撤銷。爰審酌被告以強暴之方式對
    A 女為猥褻之行為，其犯罪動機及手段均屬可議，復又於犯
    後數次翻異前供態度不甚佳，兼衡被告家人嗣後已經與A女
    達成和解，並賠償新臺幣20,000元，亦有和解書1份在卷為
    憑（見上開偵卷第41頁），A女復已表達不願追究被告刑責
    之意（參卷附A女傳真文件）等一切情狀，量處如主文第2項
    所示之刑，並諭知易科罰金折算標準，以示懲儆。末查被告
    前未曾受有期徒刑以上刑之宣告，此有本院被告前案紀錄表
    可考，其經此科刑判決，當知所警惕，而無再犯之虞，且如
    前述，被告係一「器質性精神病」患者，亟需持續性之治療
    ，且仍在大學就學中（參見卷附之南亞技術學院學生證），
    是本院認所宣告之刑以暫不執行為適當，爰併為緩刑5年，
    緩刑期間應持續為精神治療之諭知，以利自新。
據上論斷，應依刑事訴訟法第369條第1項前段、第364條、第299
條第1項前段，刑法第224條、第19條第2項、第41條第1項前段、
第74條第1項第1款、第2項第6款，判決如主文。
本案經檢察官孫冀薇到庭執行職務。
中    華    民    國   100    年    8     月    31    日
                  刑事第十八庭審判長法  官  吳鴻章
                                    法  官  汪梅芬
                                    法  官  林銓正
以上正本證明與原本無異。
如不服本判決，應於收受送達後10日內向本院提出上訴書狀，其
未敘述上訴之理由者並得於提起上訴後10日內向本院補提理由書
（均須按他造當事人之人數附繕本）「切勿逕送上級法院」。
                                    書記官  張淨卿
中    華    民    國   100    年    9     月    1     日
附錄：本案論罪科刑法條全文
中華民國刑法第224條
（強制猥褻罪）
對於男女以強暴、脅迫、恐嚇、催眠術或其他違反其意願之方法
，而為猥褻之行為者，處 6 月以上 5 年以下有期徒刑。